臺灣雲林地方法院刑事判決　　　　　　　 96年度訴字第240號
公　訴　人　臺灣雲林地方法院檢察署檢察官
被　　　告　甲○○
　　　　　　　　　　（另案於臺灣雲林第二監獄執行中）
上列被告因違反毒品危害防制條例案件，經檢察官提起公訴（96
年度毒偵字第72號），嗣因被告就被訴事實為有罪之陳述，經本
院合議庭裁定由受命法官獨任適用簡式審判程序審理，並判決如
下：
    主  文
甲○○施用第一級毒品，累犯，處有期徒刑玖月。
    事  實
一、甲○○前因施用毒品案件，經臺灣高等法院臺南分院以87年
    度上易字第1616號裁定送觀察、勒戒後，認有繼續施用毒品
    傾向，復由該院裁定令入戒治處所施以強制戒治，期間成效
    評定為合格，於民國88年4 月30日停止戒治，所餘戒治期間
    命付保護管束，並於88年11月12日執行完畢，由該院以87年
    度上易字第1616號判處免刑確定。又於93年間，因施用毒品
    、搶奪案件，各經本院以93年度訴字第597 號、94年度訴字
    第50號判處有期徒刑8 月、4 月及1 年，並定其應執行有期
    徒刑1 年9 月確定，於95年8 月28日執行完畢。
二、甲○○仍不知警惕，於上開強制戒治執行完畢釋放後5 年內
    ，基於施用第一級毒品海洛因之單一決意，於95年12月10日
    下午7 時許、翌日即同年月11日下午6 時許，均在雲林縣古
    坑鄉新庄村新庄56號之1 住處，以將海洛因摻水置入針筒內
    注射之方式，接續施用第一級毒品海洛因2 次。嗣甲○○因
    另涉犯竊盜案件，於95年12月12日入監執行，經臺灣雲林看
    守所人員採集尿液送驗，呈嗎啡陽性反應，始悉上情。
三、案經臺灣雲林看守所函請臺灣雲林地方法院檢察署檢察官偵
    查起訴。
    理  由
一、本案被告甲○○所犯係死刑、無期徒刑、最輕本刑為3 年以
    上有期徒刑以外之罪，其於準備程序就前揭被訴事實為有罪
    之陳述，經受命法官告知簡式審判程序之旨，並聽取其與公
    訴人之意見後，本院認無不得或不宜改依簡式審判程序進行
    之情事，依刑事訴訟法第273 條之1 第1 項、第284 條之1
    規定，裁定由受命法官獨任進行簡式審判程序。
二、上揭事實，業據被告於偵查中及本院審理時坦承不諱，並有
    下列證據可資佐證：
  (一)被告於95年12月12日，在臺灣雲林看守所採集之尿液送驗結
    果，呈嗎啡陽性反應，此有檢體採收紀錄表、詮昕科技股份
    有限公司95年12月27日報告編號5C190080號濫用藥物尿液檢
    驗報告各1 紙在卷足憑；而服用海洛因後，尿液可檢出嗎啡
    最長時間，與服用劑量、服用頻率、服用方式、飲用水量之
    多寡、個人體質及其代謝情況等因素有關。海洛因服用後於
    24小時內，經由尿液排出之量可能達施用劑量之百分之80，
    若服用高劑量海洛因，其尿液在72-96 小時內，仍有檢出嗎
    啡成分可能性，亦經行政院衛生署管制藥品管理局以92年2
    月7 日之管檢字第0920000881號函示明確，足認被告供承其
    在95年12月10、11日各施用海洛因1 次等語，核與事實相符
    ，應堪採信，被告確有施用第一級毒品海洛因犯行。
  (二)按犯毒品危害防制條例第10條施用第一、二級毒品之罪者，
    檢察官應聲請法院裁定，令被告入勒戒處所觀察、勒戒，經
    觀察、勒戒後，檢察官依據勒戒處分之陳報，認受觀察、勒
    戒人無繼續施用毒品傾向者，應即釋放，並為不起訴之處分
    ；認受觀察、勒戒人有繼續施用毒品之傾向者，檢察官應聲
    請法院裁定令入戒治處所強制戒治，其期間為6 個月以上，
    至無繼續強制戒治之必要為止，但最長不得逾1 年，強制戒
    治期滿，應即釋放，由檢察官為不起訴之處分。觀察、勒戒
    或強制戒治執行完畢釋放後，5 年內再犯第10條之罪者，應
    依一般刑事訴訟程序予以起訴論罪科刑，此觀諸毒品危害防
    制條例第20條第1 項、第2 項、第23條第1 項、第2 項規定
    自明。而被告若於5 年內已再犯，經依法追訴處罰，縱其第
    3 次（或第3 次以上）再度施用毒品之時間，在初犯經觀察
    、勒戒或強制戒治執行完畢釋放5 年以後，已不合於「5 年
    後再犯」之規定，且因已於「5 年內再犯」，顯見其再犯率
    甚高，原實施觀察、勒戒或強制戒治，已無法收其實效，即
    應依該條例第10條處罰（最高法院95年度臺上字第517 號、
    95年度臺非字第303 號判決意旨參照）。查，被告前因施用
    毒品案件，經臺灣高等法院臺南分院以87年度上易字第1616
    號裁定送觀察、勒戒後，認有繼續施用毒品傾向，復由該院
    裁定令入戒治處所施以強制戒治，期間成效經評定為合格，
    於88年4 月30日停止戒治，所餘戒治期間命付保護管束，並
    於88年11月12日執行完畢，由該院以87年度上易字第1616號
    判處免刑確定。又於93年間，因施用毒品案件，經本院以93
    年度訴字第597 號判處有期徒刑8 月、4 月確定，有臺灣高
    等法院被告前案紀錄表1 份在卷可考，則被告於強制戒治執
    行完畢釋放後5 年內，既已再犯並經依法追訴處罰，依上開
    說明，其再犯毒品危害防制條例第10條之罪，所為與毒品危
    害防制條例第23條第2 項之規定相符，依法應予論科。
三、論罪科刑：
  (一)核被告所為，係犯毒品危害防制條例第10條第1 項之施用第
    一級毒品罪。其施用第一級毒品前後，持有海洛因之低度行
    為，為施用之高度行為所吸收，不另論罪。
  (二)刑法第56條連續犯之規定，業於94年1 月7 日經立法院刪除
    ，新修正刑法於95年7 月1 日施行，依刪除連續犯規定之立
    法說明略謂：連續犯之規定廢除後，對於部分習慣犯，如竊
    盜、吸毒等犯罪，是否會因適用數罪併罰而使刑罰過重產生
    不合理之現象一節，在實務運用上應可參考德、日等國之經
    驗，委由學界及實務以補充解釋之方式，發展接續犯之概念
    ，對於合乎「接續犯」或「包括的一罪」之情形，認為構成
    單一之犯罪，以限縮數罪併罰之範圍，用以解決上述問題。
    又接續犯係指如數行為於同時同地或密切接近之時地實施，
    侵害同一之法益，各行為之獨立性極為薄弱，依一般社會健
    全觀念，在時間差距上，難以強行分開，在刑法評價上，以
    視為數個舉動之接續施行，合為包括之一行為予以評價，較
    為合理，而為包括之一罪（最高法院86年臺上字第3295號判
    例意旨參照）。基此，接續犯乃行為人主觀上出於單一犯罪
    決意，在時間空間密接之情況下，出於數個自然行為，而持
    續侵害同一法益之犯罪，其特徵在於每個行為原即足獨立成
    罪，即其所實現之構成要件並非預定須實施數次行為始足成
    罪，然由於自數行為完成後逆溯觀察之結果，各該行為於時
    空密接之情況下，顯然於評價上喪失其獨立性，遂將各該行
    為全體包括地斷為一罪，此與集合犯乃立法者於架構構成要
    件行為時，原即將多數同種行為之反覆實施預定於內，從而
    ，實施1 次固仍足以成罪，縱使於同一意思下多次反覆實施
    ，亦僅包括地成立一罪，如收集犯、散布犯、常業犯之概念
    ，尚有不同。依上開立法說明，對於習慣犯者，立法者鼓勵
    以接續犯之概念認定被告之罪數，以避免數罪併罰之過苛。
    經查，被告於95年12月10、11日在其上開住處施用第一級毒
    品海洛因，業經本院認定如前，是以被告係在緊接之時間、
    地點，2 次施用海洛因，各行為間之獨立性極為薄弱，難以
    強行分開，乃出於施用海洛因之單一決意，接續為之，為接
    續犯，自應論以一罪。
  (三)被告前因施用毒品、搶奪案件，各經本院以93年度訴字第59
    7 號、94年度訴字第50號判處有期徒刑8 月、4 月及1 年，
    並定其應執行有期徒刑1 年9 月確定，於95年8 月28日執行
    完畢，有卷附之臺灣高等法院被告前案紀錄表1 份可憑，其
    於受有期徒刑執行完畢後，5 年以內故意再犯有期徒刑以上
    之本罪，為累犯，依刑法第47條第1 項規定，加重其刑。
  (四)爰審酌被告前因施用毒品案件，經觀察、勒戒及強制戒治後
    ，仍未能戒絕毒品，再犯本案施用毒品罪，顯見其意志不堅
    ，有失政府制定毒品危害防制條例之立法美意，惟念其施用
    毒品之期間及犯後坦承犯行，復考量施用毒品乃自戕一己身
    體健康，尚未害及他人等一切情狀，量處如主文所示之刑。
據上論斷，應依刑事訴訟法273 條之1 第1 項、第299 條第1 項
前段，毒品危害防制條例第10條第1 項，刑法第11條前段、第47
條第1 項，判決如主文。
本案經檢察官乙○○到庭執行職務。
中　　華　　民　　國　　96　　年　　4 　　月　　30　　日
                  刑事第四庭  法  官  曾鴻文
以上正本證明與原本無異。
如不服本判決，應於判決收受後10日內，向本院提出上訴狀（須
附繕本）。
                              書記官  顏錦清
中　　華　　民　　國　　96　　年　　5 　　月　　1 　　日
附錄本案論罪科刑法條全文：
毒品危害防制條例第10條第1項
施用第一級毒品者，處 6 月以上 5 年以下有期徒刑
